【裁判字號】    92,自,27
【裁判日期】    920717
【裁判案由】    殺人未遂等
【裁判全文】
臺灣嘉義地方法院刑事裁定                            九十二年度自字第二七號
    自  訴  人  甲○○
    被      告  乙○○
                丙○○
右列被告等因殺人未遂等案件，經自訴人提起自訴，本院裁定如左：
    主  文
本件自訴駁回。
    理  由
一、自訴意旨略以：「被告乙○○、丙○○分別係嘉義市○○路五九九號房屋（下簡
    稱系爭房屋）之房東及所有權人，他們的房子四、五十年沒有整修，我民國九十
    一年五月一日開始向被告乙○○租房子，嚴重漏電，我九十一年十月去花蓮找店
    面，十一月三十日開幕，我都沒有在嘉義營業，我本來租房屋要開有氧企業，後
    來十一月我到花蓮開店，這邊每個月三萬元我有房租給他，後來電力公司通知要
    繳八千多元的電費，我請台電查，後來台電斷電了，每次回嘉義我們都點蠟燭，
    後來蠟燭起火燃燒，不過沒有請救火車，收音機都燒壞了，如果房子燒起來會波
    及到鄰居，而正在查電費的問題，台電就給我斷電了，後來我們請台電查明，因
    為發生火災，這中間被告乙○○還叫他會計打電話叫我「滾回來，否則告你」，
    說要告我電費沒有繳，會計也沒有說他是被告乙○○的會計，我以為是台電的人
    ，後來我才知道不是電台的人，我九十二年五月一日要退租的時候，被告乙○○
    罵我和我先生是瘋子，罵我們沒有資格做生意，且他再三刁難，台電知道自己錯
    了，沒有叫乙○○出電費，且台電也恢復電力，而押租金九萬元，乙○○沒有現
    金還我，而是開支票給我，被告不講理」等語，因認被告二人涉犯殺人未遂及妨
    害名譽罪嫌云云。
二、按法院或受命法官，得於第一次審判期日前，訊問自訴人、被告及蒐集或調查證
    據，於發見案件係民事或利用自訴程序恫嚇被告者，得曉諭自訴人撤回自訴；前
    項訊問不公開之；非有必要，不得先行傳訊被告；第一項訊問及調查結果，如認
    為案件有第二百五十二條至第二百五十四條之情形者，得以裁定駁回自訴，並準
    用第二百五十三條第二項至第四項之規定，刑事訴訟法第三百二十六條第一項、
    第二項、第三項定有明文。又駁回自訴之裁定，不以先經過訊問自訴人或被告為
    必要，此參照上開法條之文義甚明，法條係規定「『得』於第一次審判期日前，
    訊問自訴人、被告及蒐集或調查證據」，非規定「『應』於第一次審判期日前，
    訊問自訴人、被告及蒐集或調查證據」，且非有必要，不得先行傳訊被告，顯係
    規範法院或受命法官應視實際審判案件之必要性而斟酌是否訊問自訴人、被告，
    倘依調查結果已足認係屬民事事件或被告犯罪嫌疑不足，基於保障被告人權及訴
    訟經濟之法理，自毋庸再定期傳喚自訴人或被告，亦有臺灣高等法院法律座談會
    之見解可資參考，附此敘明。
三、經查：
（一）殺人未遂罪部分：
１、按殺人者，處死刑、無期徒刑或十年以上有期徒刑。前項之未遂犯罰之。刑法第
    二百七十一條第一、二項定有明文。次按殺人未遂罪之成立，以有戕害他人生命
    之故意，著手於刺殺之實行而未發生死亡之結果為要件；又殺人罪之成立，須於
    實施殺害時，即具有使其喪失生命之故意，倘缺乏此種故意，僅在使其成為重傷
    ，而結果致重傷者，衹與使人受重傷之規定相當，要難遽以殺人未遂論處（最高
    法院四十七年台上字第一三六四號及四十八年度台上字第三三號判例意旨參照）
    。可知刑法上之殺人罪，除行為人客觀上須有殺人之行為外，尚須行為人主觀上
    有殺人之故意及犯意，始與殺人罪之構成要件相符，先此敘明。
２、自訴人以被告二人未維修系爭房屋，且未繳納電費，致遭電力公司斷電，使自訴
    人在系爭房屋點蠟燭，危及自訴人之生命安全，而認被告二人涉犯殺人未遂罪嫌
    ，經查，姑不論自訴人因系爭房屋有瑕疪，大可依循民事救濟途徑終止其與被告
    二人間就系爭房屋之契約，亦可自行修繕再請出租人即被告二人償還其費用或於
    租金中扣除之（參民法第四百二十四條及第四百三十條），且自訴人於向被告二
    人承租系爭房屋前，與被告二人均不相識乙情，業據自訴人於本院調查時自承在
    卷（見本院九十二年六月九日訊問筆錄），則被告二人斷無藉不維修系爭房屋或
    不繳納電費而殺害自訴人之可能，參酌上開判例意旨，可知被告二人不惟客觀上
    未有殺害自訴人之行為，甚且主觀上亦難謂被告二人有何殺害自訴人之故意與犯
    意之不法意圖至明，是自訴人上開所指，尚屬無據。
（二）妨害名譽部分：
１、按公然侮辱人者，處拘役或三百元以下罰金，刑法第三百零九條第一項定有明文
    ；又按刑法上之公然侮辱罪，祇須侮辱行為足使不特定人或多數人得以共見共聞
    ，即行成立，司法院院字第二○三三號解釋可資參照。而所謂之「多數人」，依
    司法院大法官會議釋字第一四五號解釋固包括特定多數人在內，惟其人數，應視
    立法意旨及實際情形已否達於公然之程度而定。
２、自訴人所述被告乙○○妨害名譽部分，經查，上開「滾回來，否則告你」乙詞係
    自訴人自電話中聽聞；而「瘋子」、「沒有資格做生意」等語係被告乙○○與自
    訴人及自訴人之先生郭宏榮三人，在被告乙○○位於嘉義市○○路六六二號「金
    陵蛋榚店」之樓上發生爭吵時，被告乙○○所辱罵自訴人之用語等情，除據自訴
    人所自陳外，並經證人郭宏榮到庭證述屬實（見本院九十二年六月九日訊問筆錄
    ），是縱認自訴人所述伊遭被告乙○○以「滾回來，否則告你」、「瘋子」、「
    沒有資格做生意」等語辱罵乙情屬實，然被告乙○○以上開言語辱罵自訴人時，
    並無所謂不特定人或多數人得以共見共聞之情狀，揆諸前開意旨，被告乙○○此
    舉，顯難謂符合「公然」之法定要件，即無由成立刑法第三百零九條第一項之公
    然侮辱罪，是自訴人此部分所指，亦有誤會。
四、綜上所述，自訴人既未能提出任何陳述及證明方法指陳被告二人確有殺人之不法
    意圖，且被告乙○○在上開處所之行為並不符合刑法公然侮辱罪「公然」之要件
    ，即不成立該罪，此外復查無其他積極確切之證據足資證明被告二人有何自訴人
    所指之犯行，本院通觀自訴意旨，應認被告二人犯罪嫌疑不足，揆諸前開法條及
    判例意旨，自應逕駁回自訴人之自訴，以示審慎。
據上論斷，應依刑事訴訟法第三百二十六條第三項、第二百五十二條第十款，裁定如
主文。
中      華      民      國    九十二    年      七      月     十七     日
                                    臺灣嘉義地方法院刑事第一庭
                                        法  官  黃  仁  勇
右正本證明與原本無異。
如不服本裁定，應於裁定送達後五日內向本院提出抗告狀（應附繕本）。
中      華      民      國    九十二    年      七      月     十七     日
                                        書記官  呂  權  芳


司法院資訊處製作；財團法人民間司法改革基金會備份。
